【裁判字號】    89,訴,1279
【裁判日期】    900306
【裁判案由】    懲治盜匪條例等
【裁判全文】
臺灣彰化地方法院刑事判決                        八十九年度訴字第一二七九號
    公  訴  人  臺灣彰化地方法院檢察署檢察官
    被      告  甲○○
右列被告因懲治盜匪條例等（詐欺）案件，經檢察官提起公訴（八十九年度偵字第五
三三一號），本院判決如左：
        主  文
甲○○共同意圖為自己不法之所有，以不正方法由自動付款設備取得他人之物，處有
期徒刑陸月，如易科罰金以參佰元折算壹日。
扣案之安全帽壹頂、手套壹副，均沒收。
        事  實
一、甲○○前有竊盜罪、違反麻醉藥品管理條例罪、施用毒品罪等案件前科（不構成
    累犯）。其於八十九年七月十五日淩晨二時十分許，在彰化縣花壇鄉○○村○○
    路○段二九六號住處，經丙○○電話聯繫後，得悉丙○○持有強盜取得之金融卡
    ，不便親自前往提款，而央請其代為實施，乃與丙○○出於犯意聯絡與行為分擔
    ，由丙○○攜帶其強盜自乙○○之花壇鄉農會金融卡一枚，駕車至甲○○住處載
    同前往彰化縣花壇鄉○○村○○路○段六七二號花壇鄉農會口庄分部所設置之自
    動櫃員機處，由丙○○交予該金融卡予甲○○收受，並告知提款密碼，甲○○乃
    頭載其所有之安全帽，雙手穿著丙○○所提供之手套，於當日凌晨二時三十一分
    許，持該金融卡，接續三次插入自動櫃員機，鍵入密碼，以此不正方法，共冒領
    新臺幣（下同）九萬元（每單次提款三萬元）得逞，甫乘上丙○○所駕駛，停置
    於附近接應之自小客車欲離去之際，適為巡邏員警發覺形跡可疑，予以盤查攔檢
    而查獲，並當場扣得前揭金融卡一枚、新臺幣（下同）九萬元（均已發還乙○○
    具領）、交易明細表三紙（附於警卷）及甲○○所有之安全帽一頂及丙○○所有
    之手套一副。
二、案經彰化縣警察局彰化分局報請臺灣彰化地方法院檢察署檢察官偵查起訴。
        理  由
一、訊據被告甲○○（以下簡稱被告）固坦承有於前開時、地受同案被告丙○○之託
    ，收受其交付之前開金融卡一枚，前往冒領款項九萬元之事實，於本院審理之初
    並供認伊知悉該金融卡係贓物，惟事後辯稱：丙○○告知該金融卡係朋友那裡來
    的云云。經查：前開金融卡係被害人乙○○所有，為同案被告丙○○夥同案外人
    蔡輝明、王啟財、王啟銘於八十九年七月十五日晚間一時十分許，在彰化縣花壇
    鄉○○路三五三之八號強盜取得之贓物等情，已據被害人乙○○指訴甚詳，並有
    贓物認領保管單一紙存卷可憑。又被告持前開金融卡，接續三次，自花壇鄉農會
    所設置之自動付款機共冒領新臺幣九萬元之事實，除前開贓物認領保管單可參外
    ，並有交易明細表三紙附卷可稽。再被告前往提款時係頭載安全帽及雙手穿著手
    套之事實，亦據其供承在卷，復有安全帽一頂及手套一副扣案可證。衡之社會事
    實與經驗，被告倘非知悉該金融卡係屬贓物，為避免提款時被監視攝影辨認出真
    實身分，當無載著安全帽及手套予以實施之理，是其所辯，委無足取。本案事證
    明確，被告犯行足以認定。
二、核被告所為，係犯刑法第三百三十九條之二第一項之利用自動設備詐欺取物罪及
    第三百四十九條第一項之收受贓物罪。被告基於同一詐欺犯意，以不同之行為方
    式，接續實施冒領款項，雖外觀上有數舉動，且各舉動進行之時間有差距，但各
    該舉動係於密切接近之時間實施，侵害同一法益，在刑法之評價上，自難強行分
    開，應包括視為一詐欺行為，始符法理（最高法院八十六年台上字第三二九五號
    判例意旨參照）。被告與丙○○間，就上開利用自動設備詐欺取款之犯行有犯意
    聯絡及行為分擔，應論以共同正犯。其所犯收受贓物罪與利用自動設備詐欺取物
    罪二罪間，有方法與結果之牽連關係，應依刑法第五十五條關於牽連犯之規定，
    從較重之利用自動設備詐欺取物罪處斷。公訴人於起訴書就被告持有丙○○所交
    付之金融卡行為，雖未明確認定有收受贓物犯行，亦無論擬係犯刑法第三百四十
    九條第一項之收受贓物罪，然此部分事實，因與被告被訴之利用自動設備詐欺取
    物犯行，具有牽連犯之關係，屬裁判上一罪，為法律上之同一案件，依刑事訴訟
    法第二百六十七條之規定，應為起效力所及，本院自得併予審判。按受贓之行為
    ，不論其有償與否，勢必使原物主回復其物更增困難，直可謂盜犯之庇護者及隱
    匿者，其行為已然助長盜風，而妨及財產安全，實不失為對他人財產之直接侵害
    ，自應科處相當刑期，用彰其行為之惡性，始符公義。爰審酌被告之素行、犯罪
    之動機、目的、手段、其他犯罪情節及犯罪後之態度等一切情狀，量處如主文所
    示之刑，並諭知易科罰金之折算標準。扣案安全帽一頂及手套一副，分係甲○○
    與丙○○所有，已據被告供承在卷，爰依刑法第三十八條第一項第二款及基於共
    同犯罪行為，應由共犯各負全部責任之理論，並參照最高法院二十六年滬上字第
    八六號判例及六十二年度第一次刑庭庭推總會決議意旨，爰併於被告之罪刑內諭
    知沒收。至附卷被告提款後列印之花壇鄉農會自動櫃員機交易明細表三紙，因非
    屬義務沒收之物，且與刑法第三十八條第一項第二款及第三款規定之得沒收物要
    件有間，爰不併為沒收之諭知，附此敘明。
據上論斷，應依刑事訴訟法第二百九十九條第一項前段，刑法第三百三十九條之二第
一項、第三百四十九條第一項、第二十八條、第五十五條、第四十一條、第三十八條
第一項第二款，罰金罰鍰提高標準條例第一條前段、第二條前段，判決如主文。
中      華      民      國    九十      年      三      月      六      日
                                臺灣彰化地方法院刑事第一庭
                                      法      官  蔡  紹  良
右正本證明與原本無異。
如不服本判決，應於判決送達後十日內向本院提出上訴狀( 須附繕本 )。
告訴人或被害人對於判決如有不服具備理由請求檢察官上訴者，其上訴期間之計算係
以檢察官收受判決正本之日期為準。
                              法院書記官  王  惠  嬌
中      華      民      國    九十      年      三      月      十三    日
刑法第三百三十九條之二第一項：
意圖為自己或第三人不法之所有，以不正方法由自動付款設備取得他人之物者，處
  三年以下有期徒刑、拘役或一萬元以下罰金。
刑法第三百四十九條第一項：
收受贓物者，處三年以下有期徒刑、拘役或五百元以下罰金。


司法院資訊處製作；財團法人民間司法改革基金會備份。
